【裁判字號】    92,易,16
【裁判日期】    920611
【裁判案由】    詐欺
【裁判全文】
臺灣臺中地方法院刑事判決                            九十二年度易字第一六號
    公  訴  人  臺灣臺中地方法院檢察署檢察官
    被      告  乙○○
右列被告因詐欺案件，經檢察官提起公訴（九十年度偵緝字第六四Ｏ號），本院判決
如左：
    主  文
乙○○意圖為自己不法之所有，以詐術使人將本人之物交付，處有期徒刑陸月，如易
科罰金，以佰元折算壹日，緩刑年。
    事  實
一、乙○○於民國八十六年五月二十三日，向順大裕股份有限公司（下稱順大裕公司
    ）購買臺中縣大里市○○○段第一三Ｏ－八地號土地及其上建物即門牌號碼臺中
    縣大里市○○路○段二一七巷五一號四樓，約定總價金新臺幣（下同）二百九十
    四萬元。乙○○為給付價金，於八十六年五月間，向玉山商業銀行大里分行（下
    稱玉山銀行）貸款二十萬元，連同自備之十五萬元，共計三十五萬元，作為價金
    之頭期款。順大裕公司即依買賣契約之約定，於八十七年八月六日將前開不動產
    移轉登記與乙○○所有。迄至八十八年五月間起，乙○○因經濟窘境而無法依約
    繳納玉山銀行之貸款，經玉山銀行八十八年九月四日，向本院聲請假扣押裁定，
    本院民事執行處即以八十八年度執全字第三三五三號函知臺中縣大里地政事務所
    ，於八十八年九月十日就前開不動產為查封登記。乙○○於八十八年九月十八日
    收受本院八十八年度裁全字第五三三八號假扣押裁定及八十八年度執全字第三三
    五三號查封登記函，明知前開不動產業經查封登記，無從再行移轉所有權與順大
    裕公司，竟意圖為自己不法之所有，於同年月十八日向順大裕公司申請解除買賣
    契約，致順大裕公司人員陷於錯誤，誤認乙○○僅係單純因經濟窘境而欲解除買
    賣契約及解除買賣契約後乙○○將依約定回復原狀而移轉前開不動產所有權與順
    大裕公司，乃同意與乙○○解除契約，並於同年十月間返還十一萬四千八百元之
    解約金與乙○○。嗣因順大裕公司請求乙○○將前開不動產辦理移轉登記之際，
    發現前開不動產業經玉山銀行申請本院假扣押並辦理查封登記，因而發現上情。
二、案經順大裕公司訴由臺灣臺中地方法院檢察署檢察官偵查起訴。
    理  由
一、右揭事實，業據被告乙○○於本院審理時坦承不諱，核與告訴人順大裕公司代理
    人丙○○指述情節相符。被告係於八十八年九月十八日收受本院八十八年度裁全
    字第五三三八號假扣押裁定及八十八年度執全字第三三五三號查封登記函，有前
    開假扣押裁定及查封登記函之送達證書各一紙，分別附於本院八十八年度裁全字
    第五三三八號聲請假扣押民事保全程序卷宗及八十八年度執全字第三三五三號假
    扣押民事執行卷宗可稽，並經本院調取前開卷宗核閱屬實。前開假扣押裁定及查
    封登記函雖係由被告同居父親甲○○代為收受，然甲○○業於收受當日即已轉交
    被告等情，業據證人甲○○於本院審理時證述明確，是被告對前開不動產業經玉
    山銀行申請本院假扣押並經查封登記乙情，於解除買賣契約前即已知之甚詳，其
    明知該不動產業已無法辦理所有權移轉登記，猶以解除買賣契約回復原狀為由，
    向告訴人申請解除契約，並要求給付十一萬四千八百元之解約金，其不法所有之
    意圖，至為明顯。此外，並有玉山銀行消費者貸款申請暨徵信批覆表、交易明細
    查詢、土地、建築改良物買賣所有權移轉契約書、土地、建物登記謄本、廣三甲
    天廈房屋、土地預定買賣合約書、順大裕公司客戶解約申請書在卷足憑，本案事
    證明確，被告犯行洵堪認定。
二、核被告乙○○所為，係犯刑法第三百三十九條第一項之詐欺取財罪，爰審酌被告
    係因經濟窘境始思此方式詐騙解約金疏困，雖犯罪動機及目的均非良善，然惡性
    尚非重大，犯罪手段尚稱平和及被告犯後坦承犯行並與告訴人達成和解，堪認已
    有相當悔意等一切情狀，量處如主文所示之刑，並諭知易科罰金之折算標準。而
    被告行為後，刑法第四十一條業已於九十年一月十日修正公布，並於同年月十二
    日生效，比較新法即修正後刑法第四十一條第一項前段規定「犯最重本刑為五年
    以下有期徒刑以下之刑之罪，而受六個月以下有期徒刑或拘役之宣告，因身體、
    教育、職業、家庭之關係或其他正當事由，執行顯有困難者，得以一元以上三元
    以下折算一日，易科罰金」與舊法即修正前刑法第四十一條規定「犯最重本刑為
    三年以下有期徒刑以下之刑之罪，而受六月以下有期徒刑或拘役之宣告，因身體
    、教育、職業或家庭之關係，執行顯有困難者，得以一元以上三元以下折算一日
    ，易科罰金」之結果，新法就被告得予易科罰金之規定，顯然較有利於被告，是
    依刑法第二條第一項前段之規定，自應適用裁判時之法律即修正後刑法第四十一
    條第一項前段之規定，併此敘明。被告雖曾於七十八年間因贓物及竊盜案件，經
    本院分別判處有期徒刑四月、四月，並定其應執行之刑為有期徒刑七月確定，於
    七十九年九月二十六日執行完畢，有臺灣高等法院被告全國前案紀錄表及臺灣臺
    中地方法院檢察署刑案資料查註紀錄表附卷可稽，然被告前受有期徒刑以上刑之
    宣告，執行完畢後，五年以內均未曾受有期徒刑以上刑之宣告，其因一時失慮，
    偶罹刑典，犯後復已與告訴人達成和解，堪認已有相當之悔意，經此偵審程序之
    教訓後，當能知所警惕，信無再犯之虞，本院綜合各情，認所宣告之刑，以暫不
    執行為適當，併予宣告緩刑三年，以啟自新，並觀後效。
據上論斷，應依刑事訴訟法第二百九十九條第一項前段，刑法第二條第一項前段、第
三百三十九條第一項、第四十一條第一項前段、第七十四條第二款，罰金罰鍰提高標
準條例第一條前段、第二條，判決如主文。
中      華      民      國      九十二      年      六    月    十一    日
                                臺灣臺中地方法院刑事第三庭
                                        法  官  陳  得  利
右正本證明與原本無異。
如不服本判決，應於送達後十日內向本院提出上訴狀（須附繕本），上訴於臺灣高等
法院臺中分院。
                                        書記官
中      華      民      國      九十二      年      六    月    十六    日
附錄本案論罪科刑法條全文：
刑法第三百三十九條第一項
意圖為自己或第三人不法之所有，以詐術使人將本人或第三人之物交付者，處五年以
下有期徒刑、拘役或科或併科一千元以下罰金。


司法院資訊處製作；財團法人民間司法改革基金會備份。
